福建金門地方法院民事判決　　　　　　　　95年度訴字第47號
原　　　告　甲○○
訴訟代理人　黃怡騰律師
被　　　告　金門縣立金城鎮國民中學
法定代理人　丙○○
訴訟代理人　乙○○
上列當事人間確認贈與關係存在事件，本院於96年1月19日言詞
辯論終結，判決如下：
    主      文
原告之訴駁回。
訴訟費用新臺幣貳萬零捌佰玖拾玖元由原告負擔。
    事實及理由
一、原告起訴主張：
    伊於民國93年12月7日向被告表明捐贈之意，捐贈標的則為
    大正系統股份有限公司（下稱大正公司）股票19萬股，依贈
    與日大正公司資產淨值核算，前開股份共值新臺幣（下同）
    2,008,300元（下稱系爭契約），被告於隔日即表示願接受
    此筆贈與，並於同年12月16日完成過戶登記。詎被告竟於系
    爭契約成立生效後，片面發函向原告表示欲退回該股票，原
    告因此接獲財政部臺灣省中區國稅局以被告撤銷贈與為由，
    剔除原告捐贈股票之贈與列舉扣除額，更要求原告須補繳
    520,887元之綜合所得稅。本件被告既無可得撤銷或解除系
    爭契約之任何權限，且締約時系爭契約復無任何瑕疵，被告
    欲退回大正公司股票之行為，已使兩造間贈與法律關係是否
    存在，是否須額外補稅等狀態陷於不明確之危險，該不安狀
    態得因確認判決除去，本件原告存有即受確認判決之法律上
    利益故提起本訴，爰聲明：確認原告與被告間就大正公司19
    0,000股股份之贈與法律關係存在。並提出被告回函兩紙及
    系爭契約書乙份（均影本）為證。
二、被告則以：
    原告為贈與之時，並未告知大正公司係積欠巨額國稅之公司
    ，致被告陷於錯誤而接受贈與，自得依法撤銷原先之受贈意
    思表示，且契約經撤銷後，大正公司股份當然回復為原告所
    有，原告財產反而增加，且不必負擔任何私法上之義務，其
    私法地位無受何等侵害之危險，自無即受確認判決之法律上
    利益。至原告遭國稅局通知補稅，則屬公法上之爭議，應另
    循行政爭訟程序解決。爰聲明如主文第一項所示。並提出金
    門縣政府函文兩紙及國稅局函文乙紙（均影本）為證。
三、兩造不爭事實：
（一）原告於93年12月7日向被告表明捐贈之意，被告於翌（8
      ）日回函表示接受贈與，贈與標的為大正公司股票190,
      000股，另於同年月16日完成過戶。兩造間之系爭契約已
      成立生效，原告並已將股票登記於被告名下。
（二）後因金門縣政府去函表示希望被告將該筆股票退回，被告
      方通知原告欲退回股票。原告並因此經國稅局通知補稅。
四、本件最主要之爭點如下：
    原告有無即受確認判決之法律上利益？
五、本院之判斷：
(一)按確認之訴，非原告有即受確認判決之法律上利益者，不得
    提起之，民事訴訟法第247條第1項前段定有明文。又所謂即
    受確認判決之法律上利益，係指該法律關係之存否不明確，
    致原告在私法上之地位有受侵害之危險，而此項危險得以對
    於被告之確認判決除去之者而言，最高法院42年台上字第10
    31號判例意旨照。本件原告主張被告接受前揭大正公司股票
    之贈與，並完成過戶登記手續，取得上開公司股票，被告事
    後雖表示欲退回該股票，然兩造均未爭執系爭契約已於原告
    傳達贈與之意，被告表明接受贈與時即已成立生效。
(二)又解釋意思表示，應探求當事人之真意，不得拘泥於所用之
    辭句，民法第98條定有明文。被告雖於所提民事答辯狀（卷
    24頁）中表示原告公司違反誠信，未告知大正公司積欠巨額
    國稅，致被告陷於錯誤而接受贈與，故欲撤銷受贈之意思表
    示，似有主張意思表示錯誤而行使撤銷權之意。惟被告於開
    庭時另明白表示系爭契約確已成立生效無疑，退回股票是希
    望能以事後合意解除贈與契約之方式解決問題，伊亦知道原
    告之出發點是良善的，只是原告不知道大正公司會出現淨值
    縮水之情形等語，則其於答辯狀上所言之撤銷，應係希望原
    告能接受兩造合意解除契約此項方式，殊非質疑原告原先贈
    與行為之立意，從而被告既不否認系爭契約仍有效存在此點
    ，原告執被告有意退回股票之舉將使兩造贈與關係存否不明
    確等語，亦嫌無據。
(三)被告意思表示真意既在請求兩造合意解除贈與契約，據此返
    還系爭股票，原告自得本於自由意思決定之，況兩造解除系
    爭契約後，其法律效果係被告應返還贈與物（即系爭股票）
    予原告，原告私法上之財產反將因此而增加，實難認原告之
    私法上地位有何受侵害之危險，縱其主觀上就雙方合意解除
    贈與契約後，將向國稅局補繳稅金等，惟稅捐之核課，其本
    質上係屬於公法上之法律關係，倘原告認稅捐之核課不當，
    自應循行政爭訟等公法程序謀求解決途徑，參以上揭說明，
    尚非得提起本件確認之訴予以救濟。從而，原告之訴為無理
    由，應予駁回。
(四)綜上所述，原告請求確認兩造間贈與關係存在，並無即受確
    認判決之法律上利益，原告之訴未具備權利保護要件，為無
    理由，自屬不應准許。
六、結論：原告之訴為無理由，依民事訴訟法第78條，判決如主
    文。
中　　華　　民　　國　　96　　年　　2 　　月　　 8　　日
                  民事庭  法　官　盧軍傑
上正本證明與原本無異。
如對本判決不服，須於判決送達後20日內向本院提出上訴狀。
中　　華　　民　　國　　96　　年　　2 　　月　　8 　　日
                          書記官  周怡青
